【裁判字號】    92,台上,1236
【裁判日期】    920313
【裁判案由】    偽造文書
【裁判全文】
最高法院刑事判決                              九十二年度台上字第一二三六號
    上訴人  台灣高等法院台中分院檢察署檢察官
    被  告  甲○○
右上訴人因被告偽造文書案件，不服台灣高等法院台中分院中華民國九十一年十二月
二十四日第二審更審判決（九十一年度重上更(一)字第五三號，起訴案號：台灣台中地
方法院檢察署八十六年度偵緝字第二二五號），提起上訴，本院判決如左：
    主  文
原判決撤銷，發回台灣高等法院台中分院。
    理  由
本件原判決以公訴意旨略以：被告甲○○原係華而階證券股份有限公司營業員，竟基
於意圖為自己不法所有之概括犯意，於民國八十三年十二月底，竊取其同事曾志傑 (
業經不起訴處分)所保管屬客戶許重雄 (以李春進設於泛亞商業銀行六○四五二
之八帳號買賣)及許欽舜 (帳號六○四五三之六號)所有做為股款收支專屬帳戶之存摺
及印章，並持向不知情之郭益程質押借款，且盜用李春進及許欽舜之印章，偽造泛亞
商業銀行之提款單，並偽簽李春進之署押，偽造李春進之同意書、現金保管切結書、
保管收據，連同上開存摺及印章一併交給郭益程，其後因無力償還，郭益程遂於八十
四年一月七日，提示存摺及偽造提款單，使泛亞商業銀行發生錯誤，自李春進帳戶內
，提領許重雄所有出售股票之款項新台幣 (下同 )三百四十一萬元，再於八十四年一
月十三日以同樣方式，自許欽舜之帳戶，提領張文通所有一百五十八萬九千元股款，
致生損害於許重雄、李春進、許欽舜等人，因認被告牽連涉犯竊盜、詐欺、行使偽造
私文書等罪嫌。但經審理結果，認為與被告於八十三年間所犯侵占曾令賢名義之股票
，而經原審判處罪刑之八十六年度上易字第一七六九號侵占案有連續犯及牽連犯之裁
判上一罪關係，為該確定判決之效力所及，因而撤銷第一審之判決，改判諭知本件免
訴，固非無見。
惟查：原判決雖以被告於八十三年十二月間將洪伯仁所有，曾令賢名義之存摺內包括
聯成、華隆、大東、長億等價值一百七十二萬三千一百五十元之股票予以侵占，連同
印章持向郭益程質押借款，供己花用，嗣因無法清償，致郭益程將前開股票變賣求償
，經原審法院認其犯有侵占罪，而於八十六年九月十七日以八十六年度上易字第一七
六九號判處有期徒刑十月，緩刑三年確定，因與本件被告行使偽造私文書部分有方法
結果之牽連關係，而諭知本件免訴之判決。惟上開確定判決並未認定或論述被告有偽
造曾令賢或洪伯仁名義之同意書、現金保管切結書、保管收據等私文書，本件雖依郭
益程在原審之供證，認被告之前持曾令賢之存摺、印章向其借款外，尚須交付現金保
管切結書、保管收據、同意書云云，惟卷內並無被告偽造之曾令賢或洪伯仁名義之現
金保管切結書等資料，原判決遽認被告於上開已判決確定之犯罪事實中亦有偽造曾令
賢名義之同意書等私文書，尚嫌速斷。再者，刑法第五十五條所謂之牽連犯，必須二
個以上之行為有方法與結果之關係者，始足構成，亦即必須以犯一罪之方法行為犯他
罪，或以犯一罪之結果行為犯他罪，方有牽連關係之可言。被告縱有偽造曾令賢或洪
伯仁名義之現金保管切結書等私文書，連同曾令賢名義之存摺、印章持向郭益程質押
借款，亦僅該行使偽造曾令賢名義之私文書與其侵占洪伯仁之股票間有方法行為與目
的行為之牽連關係，殊難謂本件被告盜用李春進及許欽舜之印章，偽造泛亞商業銀行
提款單，並偽簽李春進之署押，偽造李春進之同意書、現金保管切結書、保管收據，
連同許重雄、許欽舜所有之存摺及印章一併持交郭益程質押之犯罪事實，與被告持偽
造之曾令賢之現金保管切結書等向郭益程借款，以侵占洪伯仁所有股票之行為，在客
觀上認其方法或結果行為，與犯罪之目的行為，有不可分離之牽連關係存在。原判決
遽以「堪認被告之前持曾令賢名義之存摺、印章向證人郭益程借款時亦有偽造曾令賢
名義之同意書、現金保管切結書、保管收據等私文書交付證人郭益程，被告所為此部
分行使偽造私文書之犯行與本院上開八十六年度上易字第一七六九號判決之侵占犯行
顯有方法結果之牽連關係，為上開確定判決之效力所及」 (見原判決第三頁末三行至
次頁第二行 )，而為被告免訴之判決，於法自屬可議。檢察官上訴意旨指摘原判決不
當，非無理由，應認仍有發回更審之原因。
據上論結，應依刑事訴訟法第三百九十七條、第四百零一條，判決如主文。
中      華      民      國    九十二    年      三      月      十三    日
                              最高法院刑事第九庭
                                  審判長法官  陳  炳  煌
                                        法官  陳  正  庸
                                        法官  韓  金  秀
                                        法官  吳  信  銘
                                        法官  徐  文  亮
      右正本證明與原本無異
                                              書  記  官
中      華      民      國    九十二    年      三      月     十九     日
                                                                        ａ


司法院資訊處製作；財團法人民間司法改革基金會備份。
